最高法院刑事判決　　　　　　　　　　　　　　　八十八年度台上字第二○三八號
　　上訴人　甲○○
　　　　　　丁○○
　　　　　　乙○○
　　　　　　丙○○
右上訴人等因走私等罪案件，不服福建高等法院金門分院中華民國八十七年十二月十
八日第二審判決 (八十七年度上訴字第七號，起訴案號：福建金門地方法院檢察署八
十五年度偵字第一○七、二二二、二三三、三二三、三四○、三八九號) ，提起上訴
，本院判決如左：
    主  文
原判決關於甲○○、丁○○私運管制物品進口暨乙○○、丙○○部分撤銷，發回福建
高等法院金門分院。
其他上訴駁回。
    理  由
一發回部分：
本件原判決認定：(一)上訴人甲○○意圖營利，於民國八十四年六、七月間，在大陸福
建省廈門地區，經由已判刑確定之陳應超媒介，以每瓶新台幣 (下同) 六百元、及低
於五百八十元之價格，向大陸人民曾榮宏，一次販入已貼妥偽造之特許證，即金門酒
類銷售憑證，及表明係福建省金門縣金門酒廠產製而已註冊之商標，即雷射標籤，並
就其品質為虛偽標記之管制物品，即偽造之「金門陳年高粱酒」及「○‧七五公升高
粱酒」共數千瓶，其重量遠超過一千公斤，已逾公告數額。甲○○旋於同年七、八月
間，從大陸電請上訴人丁○○至大陸福建省圍頭地區共同謀議走私事宜，丁○○應邀
於同年九月間至大陸與甲○○會面，在圍頭陳應超之家中，謀議計劃走私假酒事宜。
甲○○、丁○○共同基於走私之犯意聯絡，由甲○○僱請不詳姓名之大陸地區成年人
，以漁船分四次接續將前開已逾公告數額之管制物品，私運至金門縣金城鎮古崗地區
附近海岸進口，丁○○則於私運進口上岸時擔任把風探路工作。上岸後將偽造之「陳
年高粱酒」及「○‧七五公升高粱酒」分別藏匿在同縣金寧鄉古邱村郊及同鄉頂后垵
之廢棄碉堡內。甲○○、丁○○又共同基於犯意之聯絡，於八十四年十一月十一日，
由甲○○委由丁○○僱請不知情之黃芳流前往同縣金沙鎮東蕭附近，將其中私運進口
之陳年高粱酒四百七十四瓶運送至同縣金湖鎮料羅碼頭，再委託不知情之金鴻股份有
限公司職員莊志強，裝載上該公司所有「金鴻八號」商船運送，於翌（十二）日運抵
台灣省基隆港碼頭，嗣於同年十二月二十三日經警查獲，扣得該偽造之陳年高粱酒四
百七十四瓶。而藏匿在上址古邱村郊廢棄碉堡內之其餘陳年高粱酒九百五十五瓶，於
八十五年二月十二日被金門防衛司令部之演習部隊發現，於同年七月三十一日交由警
方查扣。甲○○並自行基於意圖營利之概括犯意，於八十五年四月間，先後在金門縣
金城鎮○○路薛秀能所經營之新潮時裝百貨行，以每瓶五百八十元高於進價之價格，
連續多次將前揭已貼妥偽造銷售憑證及雷射商標，且就品質為虛偽標記之走私○‧七
五公升高粱酒售予不知情之薛秀能而予以行使，共得總價款約二萬元，足以生損害於
金門酒廠對所產製金門高粱酒品質之管理及他人身體之健康，迄八十五年五月二十一
日，經警在薛秀能上址百貨行內，扣得甲○○售予薛秀能之偽造○‧七五公升高粱酒
十三瓶。迨八十五年七月二十二日上午十時十分許，復經警在金門縣金沙鎮后水頭二
十二號丁○○住處內，扣得甲○○交予丁○○之○‧七五公升高粱酒十三瓶，同日下
午五時三十分許，丁○○再帶同警方至前址頂后垵廢棄碉堡內，扣得其餘藏匿之○‧
七五公升高粱酒四千五百七十二瓶。(二)甲○○、丁○○基於同前走私之概括犯意，又
夥同上訴人乙○○、丙○○共同走私，於八十五年四月二十六、七日間，自大陸地區
私運逾公告數額之大陸香菇約四千四百零八公斤至金門，先藏放於乙○○位於金城鎮
舊金城村郊牛舍中，再使用華龍陶瓷公司印有「凍頂」字樣之紙箱裝箱，裝載於二個
貨櫃中，並於同年月二十八日囑託周興邦（已判刑確定) 與少年蔡明德 (另案裁定不
付管訓處分確定) 運上大安貨櫃輪，計劃運送至台灣省，嗣於翌 (二十九) 日凌晨一
時五十分許，經警在料羅港碼頭大安貨櫃輪上查獲等情。因而撤銷第一審關於甲○○
行使偽造公文書、丁○○私運管制物品進口暨乙○○、丙○○部分之判決，依想像競
合犯及牽連犯改判論處上訴人甲○○共同連續私運管制物品進口逾公告數額；依牽連
犯改判論處上訴人丁○○共同連續私運管制物品進口逾公告數額；依牽連犯改判論處
上訴人乙○○、丙○○共同私運管制物品進口逾公告數額罪刑，固非無見。
惟查：(一)有罪之判決書，須將認定之犯罪事實詳記於事實欄，然後於理由內逐一說明
其憑以認定之證據，使事實與理由兩相一致，方為合法，倘事實欄已有敘及，而理由
內未加說明，是為理由不備，自足構成撤銷之原因。按自淪陷區私運物品進入本國自
由地區或自本國自由地區私運物品前往淪陷區，其所私運之物品，以管制物品論，除
屬於「懲治走私條例公告管制物品項目及其數額」甲項及乙項之物品不限數額外，其
餘以私運一項或數項，其總額由海關比照緝獲時之完稅價格計算，超過新台幣拾萬元
或重量達一千公斤者，以管制進出口物品論，「懲治走私條例公告管制物品項目及其
數額」丁項，定有明文。依上開規定，該物品之數額必須超過新台幣拾萬元或重量達
一千公斤者，始得以管制進出口物品論，此構成要件，自應詳記於事實欄，然後於理
由內說明其憑以認定之證據，使事實與理由兩相一致，方為合法。原判決雖於事實欄
記載上訴人甲○○、丁○○從大陸私運進口之偽造「金門陳年高粱酒」及「○‧七五
公升高粱酒」共數千瓶，其重量遠超過一千公斤；但所謂數千瓶，究竟若干﹖事實不
明，且未於理由內說明其重量已超過一千公斤，所憑之證據及認定之理由，自屬理由
不備。(二)原判決記載甲○○以每瓶低於五百八十元之價格，販入○‧七五公升裝之高
粱酒，再以每瓶五百八十元之價格，銷售予薛秀能圖利，但並未於理由內說明甲○○
以每瓶低於五百八十元之價格販入，所憑之證據及認定之理由，理由已有不備。況所
引用之陳應超證言，均稱以每瓶六百元販入 (見原判決第四頁正面第一、第五行) ，
亦不相適合。(三)原判決事實已記載甲○○、丁○○「基於共同走私之犯意聯絡，由甲
○○僱請不詳姓名之大陸地區成年人，以漁船分四次接續將前開已逾公告數額之管制
物品私運至金門縣金城鎮古崗地區附近海岸邊進口」 (見原判決第二頁正面第十三至
十五行) ，理由亦說明「甲○○，叫大陸漁船運過來的，有七、八個大陸漁民搬到甲
○○的車上，甲○○另外找了三、四個人幫忙」 (見原判決第四頁正面倒數第二、第
三行) 。則上開行為是否有使大陸地區人民非法進入臺灣地區 (含金門) ，違反臺灣
地區與大陸地區人民關係條例第十五條第一款、第七十九條第一項之規定，而為起訴
效力所及，原審未予斟酌，自有未合。又上岸後，甲○○既另外找來三、四個人幫忙
運送，則該三、四個人，關於運送走私物品部分，與甲○○、丁○○有無共犯關係，
原判決未予說明，亦有疏漏。(四)依丁○○所供，伊應甲○○之邀，前往大陸共謀走私
事宜時，係未經許可私自從金門搭乘漁船前往大陸，事畢再未經許可，私自從大陸搭
乘漁船返回金門 (見第一○七號偵查卷第一五七頁、第一六六頁背面) 。則上開行為
是否違反國家安全法第三條第一項、第六條第一項未經許可入出境，及違反金門馬祖
東沙南沙地區安全及輔導條例第四條第二項、第九條第一項未經許可入出管制區之規
定，而為起訴效力所及，原審未予斟酌，亦有未合。(五)原判決以曾榮宏名義出具之收
據乙紙，採為甲○○向曾榮宏販入偽造高粱酒之證據，惟甲○○已否認上情，辯稱該
收據係陳應超所偽造，並請求鑑定陳應超之筆跡，以查明該收據是否陳應超偽造。原
判決以「本件收據係由陳應超之辯護律師陳淑鶯 (於八十五年十月十六日具狀聲請具
保停止羈押時) 附於聲請停止羈押之聲請狀，提出當時陳應超在押，當無從分身偽造
」，認為無鑑定之必要。惟依卷內筆錄，該收據係第一審檢察官於八十五年十月九日
提訊陳應超時，由陳應超當庭提出附卷 (見第一○七號偵查卷第一五九頁背面、第一
六一頁) ，原判決認為無鑑定必要之理由，核與卷內證據資料不相適合，亦難昭折服
。(六)原判決事實記載上訴人甲○○、丁○○、乙○○、丙○○「共同自大陸地區私運
逾公告數額之大陸香菇約四千四百零八公斤至金門，先『藏放』於乙○○位於金城鎮
舊金城村郊牛舍中」 (見原判決第二頁倒數末三行) 。所謂「藏放」，是否合於懲治
走私條例第三條第一項「藏匿」走私物品罪之規定，事實不明，原判決復未明白論斷
是否構成藏匿走私物品罪，本院無從為法律上之判斷。(七)原判決事實已記載上訴人等
所私運進口之大陸香菇約四千四百零八公斤，囑託另案起訴之周興邦與少年蔡明德 (
已另案裁定不付管訓處分確定) 運上大安貨櫃輪，計劃運送至台灣省 (見原判決第三
頁正面第一、第二行) 。而周興邦所犯運送走私物品罪，業經判決有罪確定 (見第一
審卷(二)第一五八至第一六○頁) 。則關於運送走私物品罪部分，上訴人等與周興邦間
，是否有共犯關係，原判決未予說明，亦有未合。(八)受有期徒刑之執行完畢，或受無
期徒刑或有期徒刑一部之執行而赦免後，五年以內再犯有期徒刑以上之罪者，為累犯
，加重本刑至二分之一，刑法第四十七條定有明文。依據卷內前科資料，丙○○曾於
八十二年間犯恐嚇危害安全罪，經福建金門地方法院判處有期徒刑三月，於八十三年
三月四日執行完畢，丙○○亦承認上情無訛 (見第三八九號偵查卷第二頁；第一審卷
(一)第十四頁、卷(二)第一二八頁、第一五二頁；原審卷第三十八頁、第四十頁) 。原審
未依上開規定論以累犯，並加重其刑，亦有不適用法則之違法。以上情形，或為上訴
意旨指摘所及，或為本院得依職權調查之事項，應認關於甲○○、丁○○私運管制物
品進口暨乙○○、丙○○部分有撤銷發回更審之原因。又原判決認為不另為無罪諭知
部分，檢察官係依連續犯或牽連犯裁判上一罪關係起訴，基於審判不可分原則，併予
發回。另甲○○曾於七十八年十月間，因妨害自由案件經判處有期徒刑四月確定，何
時執行完畢，於本案是否構成累犯，更審時宜併予查明。
二駁回部分：
按刑事訴訟法第三百七十六條所列各罪之案件，經第二審判決者，不得上訴於第三審
法院，法有明文。本件上訴人甲○○未指定犯人誣告及恐嚇危害安全部分，原審係依
刑法第一百七十一條第一項及第三百零五條論處罪刑，核屬刑事訴訟法第三百七十六
條第一款所規定最重本刑為三年以下有期徒刑之罪；上訴人丁○○故買贓物部分，原
審係依刑法第三百四十九條第二項論處罪刑，核屬刑事訴訟法第三百七十六條第七款
之案件。依首開說明，既經第二審判決，自不得上訴於第三審法院，上訴人等竟復提
起上訴，顯為法所不許，此部分應予駁回。
據上論結，應依刑事訴訟法第三百九十七條、第四百零一條、第三百九十五條前段，
判決如主文。
中      華      民      國    八十八    年      四      月    二十二    日
                              最高法院刑事第十一庭
                                  審判長法官  楊  文  翰
                                        法官  陳  正  庸
                                        法官  陳  世  雄
                                        法官  陳  炳  煌
                                        法官  黃  正  興
      右正本證明與原本無異
                                              書  記  官
中      華      民      國    八十八    年      四      月    二十七    日
